【裁判字號】    95,易,424
【裁判日期】    951208
【裁判案由】    傷害
【裁判全文】
臺灣宜蘭地方法院刑事判決               95年度易字第424號
公  訴  人  臺灣宜蘭地方法院檢察署檢察官
被      告  乙○○
                    另案在監.
上列被告因傷害案件，經檢察官提起公訴（95年度偵字第3228號
），被告先就被訴事實為有罪之陳述，本院合議庭裁定行簡式審
判程序，判決如下：
    理  由
乙○○傷害人之身體，累犯，處有期徒刑柒月。
    事  實
一、乙○○前因妨害自由案件，經臺灣臺中地方法院於民國91年
    4月22日以91年度訴緝字第77號判決判處有期徒刑8月確定；
    於92年1月20日以91年度訴字第939號判決判處有期徒刑10月
    確定，嗣均於93年8月12日縮刑期滿執行完畢。詎仍不知悔
    改，於95年5月3日下午，因甲○○為乙○○積欠向其承租自
    小客車之租金未付乙事，偕同黃靖光至臺中縣神岡鄉○○村
    ○○路18之3號乙○○住處欲索回所出租之該自小客車，雙
    方因而發生爭執，嗣於同日晚間10時22分許，乙○○基於傷
    害甲○○身體之犯意，在乙○○前揭住處前，持西瓜刀1支
    與各持球棒1支之甲○○、黃靖光（甲○○、黃靖光傷害乙
    ○○部分未據告訴，黃靖光部分未成傷）相互攻擊，致甲○
    ○受有腹部穿刺傷、右上臂、右前臂及左小指撕裂傷等傷害
    。
二、案經甲○○訴由臺中縣警察局豐原分局報請臺灣臺中地方法
    院檢察署檢察官呈請臺灣高等法院檢察署檢察長核轉臺灣宜
    蘭地方法院檢察署檢察官偵查起訴。
    理  由
一、訊據被告乙○○對於上揭犯罪事實均坦承不諱。且查，告訴
    人甲○○於偵查中具結證稱：伊要求被告即刻還車，但被告
    不允，被告遂持西瓜刀砍伊等語；於本院準備程序時陳稱：
    被告確有持西瓜刀砍伊，伊也有持球棒攻擊被告等語。另證
    人黃靖光於偵查中具結證稱：伊目擊被告持西瓜刀砍告訴人
    甲○○，伊則持球棒打被告想把被告之西瓜刀打下來等語，
    互核所述堪稱吻合。告訴人甲○○因被告之前揭行為，致受
    有腹部穿刺傷、右上臂、右前臂及左小指撕裂傷等傷害，有
    童綜合醫院所出具之一般診斷書1紙在卷可稽（參見臺中縣
    警察局豐原分局警詢卷第20頁），雖被告亦因此受有左第三
    指外傷、左上臂瘀傷等傷害，有建生醫院診斷證明書1紙供
    佐，惟因被告與告訴人間係屬相互攻擊，被告並無何正當防
    衛等得以阻卻違法之事由存在，是並不因此得解免被告傷害
    犯行之刑責。綜上，被告傷害告訴人甲○○之傷害犯行，事
    證已明，堪以認定，應依法論科。
二、核被告乙○○所為，係犯刑法277條第1項之傷害罪。被告行
    為後，刑法業於94年2月2日經總統以華總一義字第09400014
    901號令修正公布，並於95年7月1日施行（下稱新刑法，修
    正前刑法下稱舊刑法），參酌最高法院95年5月23日刑事庭
    第8次會議決議及最高法院24年上字第4634號判例意旨，新
    刑法第2條第1項之規定，係規範行為後法律變更所生新舊法
    律比較適用之準據法，於新刑法施行後，應適用新刑法第2
    條第1項之規定，為「從舊從輕」之比較。另於比較時應就
    罪刑有關之共犯、未遂犯、想像競合犯、牽連犯、連續犯、
    結合犯，以及累犯加重、自首減輕暨其他法定加減原因（如
    身分加減）與加減比例等一切情形，本於統一性及整體性原
    則，綜其全部罪刑之結果而為比較。經附表所示比較新舊刑
    法結果，應適用較有利於被告即行為時之舊刑法。被告有前
    揭事實欄所載之犯罪科刑及執行情形，此有臺灣高等法院被
    告前案紀錄表1紙在卷可稽，其於5年內再犯有期徒刑以上之
    本罪，為累犯，應依法加重其刑。爰審酌被告犯罪之動機、
    目的、手段、告訴人所受傷勢甚重，顯示被告當時持西瓜刀
    攻擊告訴人甚為猛烈，及被告犯後坦承不諱之態度等一切情
    狀，量處如主文所示之刑，以資懲儆。至被告犯本件傷害罪
    所用之西瓜刀1把，並未扣案，且被告否認為其所有，亦查
    無證據足以證明確為被告所有，爰不宣告沒收，併予敘明。
據上論斷，應依刑事訴訟法第273條之1、第299條第1項前段，刑
法第2條第1項前段、第277條第1項，修正前刑法第47條，罰金罰
鍰提高標準條例第1項前段，判決如主文。
本案經檢察官吳志成到庭執行職務。
中    華    民    國    95    年    12    月    8     日
                  刑事第三庭法  官  郭淑珍
以上正本證明與原本無異
如不服本判決應於收受本判決後10日內向本院提出上訴書狀，其
未敘述上訴理由者，並得於提起上訴後10日內向本院補提理由書
狀(均須按他造當事人之人數附繕本)「切勿逕送上級法院」。
                            書記官  林秀麗
中    華    民    國    95    年    12    月    8     日
附錄法條：
刑法第277條第1項
傷害人之身體或健康者，處3年以下有期徒刑、拘役或1千元以下
罰金。
附表：
┌───┬───────┬────────┬──────┐
│比較  │舊刑法於本案適│新刑法於本案適用│依從舊從輕原│
│法條  │用之法律效果  │之法律效果      │則比較結果  │
├───┼───────┼────────┼──────┤
│刑法第│依罰金罰鍰提高│依刑法施行法第1 │無發生更有利│
│277第1│標準條例第1條 │條之1第2項提高30│或更不利於被│
│項    │前段規定，    │倍，最高可處新臺│告之變更。  │
│      │銀元1,000元得 │幣30,000元。    │            │
│      │提高至10倍，最│                │            │
│      │高可處銀元    │                │            │
│      │10,000元即新臺│                │            │
│      │幣30,000元。  │                │            │
├───┼───────┼────────┼──────┤
│刑法第│罰金刑：銀元1 │罰金刑：新臺幣  │本條從舊刑法│
│33條第│元以上。      │1,000元以上，以 │較有利於被告│
│5款   │              │百元計算之。    │，從新刑法未│
│      │              │                │較有利於被告│
├───┼───────┼────────┼──────┤
│刑法第│包括故意及過失│限於故意再犯者，│無產生更有利│
│47條  │再犯者，被告於│被告於前案有期徒│或更不利於被│
│      │前案有期徒刑執│刑執行完畢後，5 │告之變更。  │
│      │行完畢後，5年 │年內出於故意再犯│            │
│      │內再犯本案，應│本案，應適用累犯│            │
│      │適用累犯規定，│規定，加重本刑至│            │
│      │加重本刑至2分 │2分之1。        │            │
│      │之1。         │                │            │
├───┴───────┴────────┴──────┤
│綜合比較結果：                                        │
│舊刑法較為有利於被告，新刑法非較有利於被告，故應一體適│
│用行為時之舊刑法。                                    │
└───────────────────────────┘


司法院資訊處製作；財團法人民間司法改革基金會備份。
